【裁判字號】    94,交聲,22
【裁判日期】    980507
【裁判案由】    聲明異議
【裁判全文】
臺灣臺南地方法院交通事件裁定          94年度交聲字第22號
移送機關    交通部公路總局嘉義區監理所臺南監理站
異議人即
受處分人    甲○○
上列受處分人因違反道路交通管理處罰條例案件，對於交通部公
路總局嘉義區監理所新營監理站民國 94年1月10日所為之裁決處
分（處分案號：嘉監南字第裁74-S00000000號）聲明異議，本院
裁定如下：
    主  文
異議駁回。
    理  由
一、原處分意旨略以：受處分人即異議人甲○○（下稱異議人）
    駕駛車牌號碼ＴＡ－５７０８號自小貨車，於民國九十三年
    十一月五日二十一時五十分許，在臺南市○○路與裕農路口
    ，與行人張永霖發生碰撞，致張永霖受有左胸挫傷、左上臂
    及前臂挫傷及擦傷、右膝挫傷及擦傷等傷害，異議人於肇事
    致人受傷後即逕行逃逸，經臺南市警察局第一分局警員掣單
    舉發，嗣經移送機關即交通部公路總局嘉義區監理所臺南監
    理站依修正前道路交通管理處罰條例第六十二條第一項、第
    六十七條第一項（裁決書漏載），裁處異議人吊銷駕駛執照
    ，並終生禁考。
二、本件異議意旨略以：異議人於雖前揭時、地駕駛上開自小貨
    車，然本件車禍極可能並未發生，張永霖身體之傷害可能與
    車禍並無關聯，且異議人當時並未喝酒，車速緩慢又未打手
    機，如有遭到撞擊絕無不知之理，況異議人之車輛有加重險
    ，如真有車禍發生，因有保險，異議人絕無逃逸之必要，故
    對此提出異議，請求撤銷原處分等語。
三、按汽車駕駛人，駕駛汽車肇事致人受傷或死亡，應即採取救
    護或其他必要措施，並向警察機關報告，不得駛離，逃逸者
    吊銷駕駛執照，修正前道路交通管理處罰條例第六十二條第
    一項定有明文；又汽車駕駛人違反修正前第六十二條第一項
    之規定吊銷駕駛執照者，終身不得考領駕駛執照，修正前同
    法第六十七條第一項亦定有明文。
四、又按「行為後法律或自治條例有變更者，適用行政機關最初
    裁處時之法律或自治條例。但裁處前之法律或自治條例有利
    於受處罰者，適用最有利於受處罰者之規定。」九十四年二
    月五日制定公布，九十五年二月五日施行之行政罰法第五條
    定有明文。而所謂「行政機關最初裁處時」，係指有權裁處
    之行政機關為第一次裁處時，其性質當屬實體法上行政處分
    ，但不以具備合法行為必要，具備有效性即為以足，故如因
    其裁處有瑕疵而經訴願管轄機關、行政法院或裁處機關之上
    級機關之上級機關等有權機關予以撤銷並命其為適當之處分
    而再度為裁處者，或係以原裁處違法為理由並以撤銷或變更
    原裁處為目地依申請重新進行行政程序而為第二次裁決者，
    均仍以原來第一次裁處時之法律或自治條例為準，而不適用
    最有利於人民之新法規。又此與稅捐稽徵法第四十八條之三
    規定：「納稅義務人違反本法或稅法之規定，適用裁處時之
    法律。但裁處前之法律有利於納稅義務人者，適用最有利於
    納稅義務人之法律。」並不相同，因此稅務違章處罰，應優
    先適用稅捐稽徵法第四十八條之三的「特別法規定」，以「
    裁處時之法律」為準，亦即以「科罰處分時、訴願決定時或
    行政法院判決時之法律」為準，而不適用行政罰法第五條「
    最初裁處時之法規」為準的「普通法規定」（廖義男主編「
    行政罰法」參照、元照出版有限公司、九十六年十一月初版
    一刷）。另道路交通管理處罰條例所定之罰鍰、吊銷或吊扣
    證照等裁罰，本屬行政處分為行政罰之性質，自有前開行政
    罰法之適用。查本件違規行為發生後，道路交通管理處罰條
    例第六十二條、第六十七條業於九十四年十二月二十八日修
    正公布，並於九十五年七月一日施行，修正後就肇事致人重
    傷或死亡而逃逸者，吊銷其駕駛執照終生不得考領，而致人
    受傷而逃逸者，吊銷其駕駛執照，一年內不得考領駕駛執照
    （道路交通管理處罰條例第六十二條、第六十七條規定參照
    ），而修正前道路交通管理處罰條例第六十二條、第六十七
    條之規定，肇事致人受傷而逃逸者，應吊銷駕駛執照，終生
    不得考領駕駛執照，是其新、舊法之規定即有不同。惟本件
    受處分人違規之行為係發生於九十三年十一月五日，而原處
    分機關最初裁決之時為九十四年一月十日，均在道路交通管
    理處罰條例九十五年七月一日修正施行前，揆諸前開說明，
    自無新舊法比較適用之問題，應逕適用修正前之規定，附此
    敘明。
五、經查：異議人於九十三年十一月五日二十一時三十分許，駕
    駛車牌號碼ＴＡ－５０７８號自小貨車，沿臺南市○○路○
    段由西往東方向行駛，行經該路與裕農路之交岔路口欲左轉
    裕農路時，與斯時由南往北方向穿越該處路口之行人張永霖
    發生碰撞，致張永霖倒地，且因而受有左胸挫傷、左上臂及
    前臂挫傷及擦傷、右膝挫傷及擦傷等傷害（異議人所涉過失
    傷害部分，因張永霖撤回告訴，另經臺灣臺南地方法院檢察
    署檢察官為不起訴處分）。惟甲○○於肇事後，竟未對張永
    霖加以救護，反逕自逃逸駛離現場，嗣經路人記下甲○○所
    駕駛車輛之車牌號碼而報警循線查獲等情，業據異議人於其
    被訴肇事逃逸公共危險罪一案於本院刑事案件（本院九十四
    年度交訴字第九四號，嗣改分為本院九十七年度交簡字第三
    一四三號）行準備程序中坦承不諱，並據證人張永霖證述在
    卷，復有國立成功大學醫學院附設醫院九十三年十一月五日
    所出具張永霖之診斷證明書一紙、臺南市警察局處理交通事
    故紀錄表一紙、交通事故現場勘驗圖一紙、臺南市警察局第
    一分局道路交通事故現場圖一紙、道路交通事故調查報告表
    (一)、(二)一份、道路交通事故現場蒐證照片十二幀、張永霖受
    傷照片七幀、勘驗異議人自小貨車照片六幀及財團法人成大
    研究發展基金會鑑定意見書一份附於上開刑案卷可稽，異議
    人並因觸犯刑法第一百八十五條之四肇事逃逸罪，經本院以
    九十七年度交簡字第三一四三號刑事簡易判決，判處有期徒
    刑八月，減為有期徒刑四月，如易科罰金，以銀元三百元即
    新臺幣九百元折算一日，緩刑二年確定，此業經本院調閱本
    院九十七年度交簡字第三一四三號刑案全卷（含本院九十四
    年度交訴字第九四號刑案卷）查明無訛，上情堪認屬實。
六、綜上所述，異議人於前揭時、地，駕駛上開自小貨車，與張
    永霖發生交通事故後，並致張永霖受傷後即逕自逃逸駛離現
    場之違規行為，足堪認定。則移送機關據依修正前道路交通
    管理處罰條例第六十二條第一項、第六十七條第一項及違反
    道路交通管理事件統一裁罰基準表之相關內容，裁處異議人
    吊銷駕駛執照，永久禁考等處分，於法即無不當。從而，本
    件異議經核並無理由，自應予以駁回。
七、據上論斷，應依道路交通管理處罰條例第八十七條第二項，
    道路交通案件處理辦法第十九條，裁定如主文。
中    華    民    國    98    年     5     月    7    日
                        交通法庭法  官  陳金虎
以上正本證明與原本無異。
如不服本裁定應於送達後5日內向本院提出抗告狀（應附繕本）
。
                                書記官  蔡明峰
中    華    民    國    98    年    5     月    7     日


司法院資訊處製作；財團法人民間司法改革基金會備份。
